--- 
lang: "pt-br"
title: "Um breve tutorial sobre dplyr com ggplot2"
author:
  - name: "Cristian Villegas (clobos@usp.br)"
    url: https://github.com/clobos/
    affiliation: Universidade de São Paulo, Escola Superior de Agricultura "Luiz de Queiroz"
    affiliation_url: http://www.lce.esalq.usp.br/equipe/docentes
date: "10/03/2023"
site: bookdown::bookdown_site
documentclass: book
bibliography: [book.bib, packages.bib]
description: |
  Dizer alguma coisa
link-citations: yes
github-repo: clobos/UFLA_verao_2023/
---

```{r, include=FALSE}
knitr::opts_chunk$set(echo = TRUE, 
                      message = FALSE,
                      warning = FALSE)
```


# Introdução

Palestra do *XIV Programa de Verão DES-ICET/UFLA - 2023*

## Alguns atalhos no Rstudio

Para considerar

  > Operador Pipe (%>%): Ctrl + Shift + M (Windows) ou Cmd + Shift + M (Mac).

  > Criar novos chunks: Ctrl + Alt + I (Windows) ou Cmd + Option + I (Mac).
  
## Carrega pacotes a serem usados

```{r}
#install.packages("tidyverse") 
#install.packages("dplyr")     
#install.packages("tidyr")     
#install.packages("ggplot2")   

# Manipulação de dados
library(dplyr)

# Visualização de gráficos
library(ggplot2)
library(gridExtra)
library(patchwork)
library(plotly)
library(esquisse)

# Para dados gráfico de perfis
library(nlme)
```



## Descrição dos dados `mpg` 

Dados de economia de combustível de 1999 a 2008 para *38 modelos populares de carros*. Este conjunto de dados contém um subconjunto dos dados de economia de combustível que a EPA disponibiliza em *https://fueleconomy.gov/*. Ele contém apenas modelos que tiveram um novo lançamento a cada ano entre 1999 e 2008 - isso foi usado como um substituto para a popularidade do carro. Um *data frame* com 234 linhas e 11 variáveis:

  - *manufacturer* nome do fabricante 

  - *model* nome do modelo

  - *displ* cilindrada do motor, em litros

  - *year* ano de fabricação

  - *cyl* número de cilindros

  - *trans* tipo de transmissão

  - *drv* o tipo de trem de força, onde **f = tração dianteira**, **r = tração traseira** e **4 = 4wd**

  - *cty* milhas urbanas  por galão

  - *hwy* milhas rodoviárias por galão

  - *fl* tipo de combustível

  - *class* "tipo" de carro
  
```{r}
#help("mpg")
dados <- mpg
glimpse(dados)

dados <- mutate(.data = dados, 
                across(where(is.character), 
                as.factor))
#View(df) 
glimpse(dados)
```

## Propaganda 1 (Gustavo Jun Yakushiji)

Assistir os 3 vídeos do **Gustavo Jun Yakushiji**  e **Cristian Villegas** no *youtube*

[Dia 1 Introdução à Ciência de Dados (Introdução ao R e importação de dados)](https://youtu.be/gf2-KtABk9c)

[Dia 2 Introdução à Ciência de Dados (Introdução ao ggplot2)](https://youtu.be/qCuzyUr0HBk)

[Dia 3 Introdução à Ciência de Dados (Introdução ao Tidyverse)](https://youtu.be/dCY005dgEVo)

## Propaganda 2 (Gustavo Jun Yakushiji)

[Introdução à Ciência de Dados em R, Gustavo Jun Yakushiji; Cristian Villegas](https://gustavojy.github.io/ApostilaCD-R/)


## Propaganda 3 

  > Como pegar o código fonte do meu github? [Link do meu github](https://github.com/clobos/UFLA_verao_2023)
  
  > Como pegar o arquivo PDF da apresentação? [link: Um breve tutorial sobre dplyr com ggplot2](https://clobos.github.io/UFLA_verao_2023/) ou [Arquivo PDF](https://clobos.github.io/UFLA_verao_2023/UFLA_verao_2023.pdf)
  
  